臺灣彰化地方法院刑事判決　　　　　　　　　　　　　　九十年度訴字第八八四號
　　公　訴　人　臺灣彰化地方法院檢察署檢察官
　　被　　　告　己○○
　　選任辯護人　林偉超律師
　　被　　　告　丁○○
　　被　　　告　戊○○
　　被　　　告　甲○○
　　右三人共同
　　指定辯護人　本院公設辯護人　乙○○
右列被告等因違反懲治盜匪條例案件，經檢察官提起公訴（九十年度偵字第二二八八
號），本院判決如左：
    主      文
己○○、丁○○、戊○○、甲○○均無罪。
    理      由
一、公訴意旨略以：被告戊○○係彰化縣溪州鄉○○路一三一號「金馬電子遊戲場」
    現場負責人，被告己○○係該場店員，被告甲○○係被告戊○○之友人，被告丁○○則為被告己○○之朋友。渠等四人於民國九十年三月二十二日下午三點四十
    分許，基於共同不法所有之犯意聯絡，緣被害人丙○○於上述時地以電擊器電擊
    珠子台，為被告己○○發現，被告己○○乃強拉被害人上樓，被告丁○○則隨後
    上樓，二人先毆打被害人，再命被害人將身上皮包內之現金、證件等物擺在桌上
    。其後被告己○○並以電話通知被告戊○○回店內二樓，被告甲○○隨後亦至該
    處，被告戊○○、甲○○聽聞其事後亦毆打被害人，被告己○○則再持一支鋁棒
    毆打被害人使其不能抗拒（上開毆打傷害部分均未據告訴），被告戊○○除強行
    取走桌上被害人所有現金新台幣（下同）六千元外，被告戊○○並要求被告甲○○開車與被告己○○強押被害人前往西周郵局提款一萬元後，返回遊戲場將一萬
    元現金交予被告戊○○，再強迫被害人簽下五萬元本票，並扣留被害人身分證及
    健保卡，方讓被害人離去。因認被告己○○、丁○○、戊○○、甲○○共同涉有
    廢止前懲治盜匪條例第五條第一項第一款之盜匪罪嫌等語。
二、按犯罪事實應依證據認定之，無證據不得推定其犯罪事實，刑事訴訟法第一百五
    十四條定有明文。而認定犯罪事實所憑之證據，無論係直接證據或間接證據，其
    為訴訟上之證明，須於通常一般之人均不致有所懷疑，而得確信其為真實之程度
    者，始得據為有罪之認定，倘其證明尚未達到此一程度，而有合理之懷疑存在，
    復無其他調查途徑可尋，法院即應為無罪之判決，最高法院七十六年台上字第四
    九八六號判例足資參照。又被害人之陳述如無瑕疵，且就其他方面調查又與事實
    相符，固足採為科刑之基礎，倘其陳述尚有瑕疵，則在未究明前，遽採為論罪科
    刑之根據，即難認為適法，最高法院著有六十一年台上字第三０九九號判例可供
    遵循。是以被害人之陳述如存在重大瑕疵，即不得率為被告論罪科刑之唯一依憑
    ，仍應參諸犯罪當時客觀之各項事實跡證，衡以論理法則及經驗法則而為適法之
    判斷。
三、公訴人認被告四人涉有右揭強盜犯行，無非係以被害人丙○○所為指訴，且被告
    戊○○又於警訊時供承：被害人損壞之電動玩具是小問題，沒有付修理費等語，
    且證人李焉隆亦稱：修理損壞之三部珠子台，如果收費的話約為一千元至一千五
    百元，當天係內部程式亂掉無法正常使用，調整後重新歸零即可繼續使用等語，
    顯見珠子台損壞情形輕微，如非被告等持棍圍毆，被害人當無可能給付高額賠償
    金之理等情，為其主要論據。訊據被告己○○、丁○○、戊○○、甲○○對於右
    揭毆打被害人丙○○之事實固坦承不諱，惟堅決否認有何強盜取財之犯行，被告
    己○○辯稱：伊當天雖因一時衝動而出手毆打被害人，但不至於打得很嚴重，被
    害人當時還有說有笑，且伊並沒有強押被害人前去提款，提款金額係被害人自己
    決定，也沒有限制被害人之行動自由等語。被告戊○○則辯稱：當時被害人沒有
    確定賠償金額，因為珠子台之ＩＣ板壞掉，伊並不知道要花多少錢修理，被害人
    所簽本票之金額也是自己決定，並非受伊強迫，當時亦無要求被害人不得離去等
    語。被告丁○○辯稱：伊有出手打被害人之手臂及背部，後來被告戊○○到場後
    伊就下樓了，在場期間被害人並未交出錢財等語。被告甲○○則辯稱：伊剛到遊
    戲場時，聽聞被害人以電擊棒干擾珠子台一事非常生氣，就出手毆打被害人之手
    臂，後來因為自己係開車前來，才會以伊所有之汽車載運被害人及被告己○○前
    往提款，且係被害人自行下車提款，伊載送被害人返回遊戲場後即先行離去，並
    未涉及任何強盜犯行等語。
四、經查：
（一）被害人丙○○於九十年三月二十二日前往「金馬電子遊戲場」時，確實有以自
      備之電擊器放置在珠子台下方，而使機台上之積分增加，藉以延長遊戲時間；
      而於被告己○○等發覺有異後，即登上遊戲場二樓處理賠償事宜，並在屋內遭
      到被告四人毆打等情，業據被害人丙○○陳述甚明。惟被害人亦當庭表示：「
      因為我知道台子會壞掉，我也有意要賠償，跟他們毆打我沒有關係。如果他們
      不打我，我還是會賠償。」、「被告己○○、被告甲○○帶我去領錢，錢是我
      自己領，被告己○○站在我旁邊」、「（問：中間經過時間約多久？）約三個
      小時，沒有將我綑綁，也沒有拿棍棒叫我不能離開，只是一直要我賠錢。」、
      「（問：後來為何去報警？）是因為被他們打，不是因為錢被搶走，錢是我願
      意給他們的。」（均詳參本院九十年十一月八日訊問筆錄），業已澄清被害人
      當天交付身上現金、提款、簽立本票等行為，均係基於被害人自己出面處理賠
      償糾紛之意願，而非遭受被告四人強暴、脅迫等不當暴行相向所致。矧當次訊
      問程序本院僅有單獨傳喚被害人到庭陳述，別無其他被告在場施壓威迫，被害
      人所言應係出於自由陳述，堪認屬實。且當時被害人既有手持電擊器使珠子台
      虛增不實分數之違法情事，一旦經由巡查店員發現，店方通常均會向從事不當
      行為之人索求賠償，而行為人為求避免事態擴大且顧及自己顏面，亦多會在場
      停留協商解決賠償糾紛。是以被害人上開所述尚難謂有何重大悖離事理之處，
      亦值採信。則被害人既非遭受被告四人施予強制力而無奈屈從，且又未遭受被
      告四人限制行動自由，核與強盜及妨害自由罪名之構成要件均有未合，自難遽
      以上開罪名繩之。
（二）而被害人雖於初次警訊時陳稱遭受被告四人強取財物，但於九十年四月十一日
      檢察官初次偵訊時卻又改稱：均為自願賠償遊戲場之損失，簽發本票及提款經
      過亦為出於自由意志，並非遭到強迫等語；迨被害人於九十年六月十一日偵訊
      時竟又翻異前詞，指稱：當時處於無法抵抗之狀態，本票也是被告等強迫伊所
      簽發等語；其後於本院訊問及審理期間，則又表示並未遭受強制力之逼迫，純
      係出於自願賠償等語。則被害人前揭數次所言均大相逕庭，對於關鍵事實之描
      述亦有天壤之別，其所為指訴既有前後不一之瑕疵可指，已難遽為被告四人涉
      犯強盜等罪行之論斷基礎。況經本院就前揭差異之處詳加訊問被害人，據其所
      述：應以九十年四月十一日之偵訊筆錄為準，至於六月十一日的那次偵訊則係
      記錯等語（見本院九十年十一月八日訊問筆錄），更足徵明被害人應無公訴意
      旨所載遭到強暴、脅迫而至使不能抗拒之事實。
（三）至於證人李焉隆固稱損壞之珠子台修理費用約為一千元至一千五百元左右，但
      該損壞機台是否需要繁複之修理過程，抑或僅需略事調整重新啟動即可，此乃
      端賴專業修理人員所為之事後檢修判斷始克得知，自非事發當時在場之遊戲場
      店員得以立時斷定。是以公訴人僅以日後修理之費用不高，尚遠低於被告四人
      向被害人索討之數額，而謂被告等具有不法獲利之意圖，實已忽略證人李焉隆
      檢修之事實發生在後，被告四人於事發當時對於修理費用之多寡亦無從預先推
      知等情，自有未洽，亦不足採。而被害人又陳稱：被告等向其表明簽發本票係
      為了多退少補，且事後被告等有將一萬元交還被害人，本票則遭警方查扣等語
      （見本院九十年十一月八日訊問筆錄），顯見被告四人僅於修理機台費用尚未
      確定之前，要求被害人先行提出充足之金錢或本票留存抵償，以免將來修理費
      用過高而無處求償，行為動機無非在於確保損害賠償債權得以充分行使，應無
      為自己不法所有之犯罪意圖可言。
（四）另被告戊○○於九十年五月七日接受警訊時，雖表示珠子台沒有更換任何零件
      ，只是小問題等語，然對照該次筆錄前後文義觀之，被告戊○○係先供稱：「
      事後我有請電動玩具技師來修理，發現只是ＩＣ板的毛病，已修復該台電動玩
      具。」，「（問：有無更換零件？費用多少？由何人維修？）沒有更換任何零
      件。因為只是小問題，所以也沒有付任何修理費用：：：。」足見被告戊○○
      前揭所言僅在表明遭被害人持電擊器干擾之珠子台，經委請專業人員檢修結果
      ，並未受有嚴重毀損，且已修復完畢等事實，而非被告戊○○自始即知機台損
      壞問題不大；否則，倘被告戊○○早已獲悉毋庸更換零件即可修復，又何須再
      委請專業人員前來查看？是以被告戊○○前揭所言，尚無從證明被告四人行為
      當時刻意誇大機台損壞狀況，有意藉此獲致不法利益。
    綜上所陳，被告己○○、丁○○、戊○○、甲○○前揭所辯並無強盜或妨害自由
    犯行等語，要非無據，應可採信。而被告四人涉犯傷害罪行部分則屬告訴乃論之
    範疇，既未據被害人提出告訴，亦非本院所得審酌。此外，復查無其他積極證據
    足認被告四人確有公訴人所指之前揭犯行，對該犯罪事實之指控容有合理懷疑存
    在，依「罪疑唯輕」之刑事法原則，渠等犯罪要屬不能證明，揆諸首揭法條及判
    例意旨，應諭知無罪之判決。
據上論斷，依刑事訴訟法第三百零一條第一項，判決如主文。
本案經檢察官吳憲明到庭執行職務。
中    華    民    國    九十一      年      三      月      二十二      日
                                臺灣彰化地方法院刑事第三庭
                                    法      官  高  文  崇
右正本證明與原本無異。
如不服本判決，應於判決送達後十日內向本院提出上訴狀( 須附繕本 )。
告訴人或被害人對於判決如有不服具備理由請求檢察官上訴者，其上訴期間之計算係
以檢察官收受判決正本之日期為準。
                                  法院書記官  謝  志  鑫
中    華    民    國    九十一      年      三      月      二十七      日
